臺灣宜蘭地方法院刑事判決　　　　　　　　96年度易字第89號
公　訴　人　臺灣宜蘭地方法院檢察署檢察官
被　　　告　甲○○
　　　　　　　　　　（現另案於臺灣宜蘭監獄執行中）
上列被告因詐欺案件，經檢察官提起公訴（95年度偵緝字第325
號），本院判決如下：
    主  文
本件免訴。
    理  由
一、公訴意旨略以：被告甲○○明知將自己之帳戶存摺交付他人
    ，可供他人以該帳戶做為詐欺取財之人頭帳戶使用，竟不違
    背其本意，仍基於幫助他人詐欺取財之不確定犯罪故意，於
    民國91年、92年間，以新臺幣（下同）700元之價格，將其
    於86年4月23日開立之礁溪郵局帳號000000-0號帳戶交付游
    金龍（由檢察官另行偵辦）販賣，游金龍再以5,000元之價
    格，將甲○○所有上開郵局帳戶賣（起訴書誤載為借）予真
    實姓名年籍不詳之成年人，而容任他人利用上開帳戶作為財
    產犯罪工具。嗣該不詳之成年人與其他詐欺集團成員共同基
    於意圖為自己不法所有之犯意聯絡，於93年9月10日（起訴
    書誤載為93年9月15日），在自由時報上刊登「台新金控，
    貸你最好，0000000000號李嘉雯」分類廣告，乙○○見該分
    類廣告，即撥打電話與自稱「李嘉雯」女子聯絡，該女子遂
    向乙○○謊稱其信用有問題，須先匯款保證，方能承辦該貸
    款業務，致乙○○陷於錯誤，分別於93年9月13日9時21分匯
    款60,000元、93年9月13日11時21分匯款39,500元、93年9月
    13日15時11分匯款39,500元、93年9月14日9時15分匯款83,6
    00元、93年9月14日10時14分匯款15,000元、93年9月14日匯
    款167,000元，總計404,600元至甲○○上開郵局帳戶內，旋
    遭該女子提領一空，乙○○始知受騙。因認被告甲○○涉犯
    刑法第30條第1項、第339條第1項之詐欺取財罪嫌等語。
二、按案件曾經判決確定者，應諭知免訴之判決，刑事訴訟法第
    302條第1款定有明文。此訴訟上所謂一事不再理之原則，關
    於實質上一罪或裁判上一罪，均有其適用（最高法院60年台
    非字第77號判例要旨）。又既判力及最後事實審法院宣示判
    決前，所發生之事實（最高法院32年上字第2578號判例要旨
    ）。
三、經查：
（一）被告甲○○前與游金龍共同基於幫助詐欺取財之犯意聯絡
      ，於91年9月30日（判決書誤載為91年9月中旬某日），推
      由被告甲○○至宜蘭縣壯圍郵局開立帳號00000000號帳戶
      ，隨即將上開帳戶之存摺、印章、提款卡、密碼交付游金
      龍販賣，於91年10月上旬某日，再由游金龍賣予綽號「阿
      仁」之成年人，並收取代價700元。嗣該綽號「阿仁」之
      成年人與其他詐欺集團成員共同基於意圖為自己不法所有
      之概括犯意聯絡，連續在報紙刊登貸款分類廣告，謊稱可
      提供信用貸款，惟須先匯入律師公證費及手續費，致使吳
      淑媛、莊璧如、蕭文富、吳志勇、李國勇、楊秘響、趙徐
      碧蘭陷於錯誤，分別匯款至甲○○上開帳戶，業經本院於
      92年9月4日，以92年度易字第244號，判處有期徒刑4月，
      於92年10月3日確定，此有上開刑事判決書、臺灣高等法
      院被告前案紀錄表1份在卷可稽，並經本院調閱該案卷宗
      核閱無誤。
（二）而被告甲○○於本院審理中坦承伊有於91年9月23日，在
      宜蘭縣礁溪鄉○○○路45號住處，將礁溪郵局帳號000000
      -0號帳戶之存摺、印章、提款卡、密碼交付游金龍販賣，
      再由游金龍賣予真實姓名年籍不詳之人，游金龍交付伊70
      0元，嗣乙○○於上開時間，遭詐欺集團以上開方式詐騙
      ，致陷於錯誤，分別於上開時間，先後匯款共計404,600
      元至伊上開礁溪郵局帳戶內之事實（見本院卷第63頁、第
      100頁至第101頁），並經證人乙○○於警詢中證述明確（
      見警礁刑字第0940000795號卷第2頁），復有自動櫃員機
      交易記錄4紙、郵政國內匯款執據2紙、自由時報分類廣告
      1紙、臺灣郵政股份有限公司宜蘭郵局96年9月20日宜營字
      第096000772號函附帳號000000-0號儲金人紀要及客戶歷
      史交易清單各1份在卷可憑（見警礁刑字第0940000795號
      卷第3頁、第6頁至第8頁、第11頁、本院卷第68頁至第78
      頁），堪認屬實。
（三）又按被告甲○○於91年9月23日行為後，94年2月2日修正
      公布之刑法（下稱新法）已於95年7月1日施行，新法第2
      條第1項規定：「行為後法律有變更者，適用行為時之法
      律。但行為後之法律有利於行為人者，適用最有利於行為
      人之法律。」，係規範行為後法律變更所生新舊法律比較
      適用之準據法，於新法施行後，自應適用新法第2條第1項
      之規定，為「從舊從輕」之比較；又比較新舊法時，應就
      罪刑有關之共犯、未遂犯、想像競合犯、牽連犯、連續犯
      、結合犯，以及累犯加重、自首減輕暨其他法定加減原因
      （如身分加減）與加減比例等一切情形，本於統一性及整
      體性原則，綜其全部罪刑之結果而為比較（最高法院95年
      度第8次刑事庭會議決議參照）。經查：被告行為後，刑
      法第56條連續犯之規定，業於94年1月7日修正公布刪除，
      並於95年7月1日施行，則被告之犯行，因行為後新法業已
      刪除連續犯之規定，此刪除雖非犯罪構成要件之變更，但
      顯已影響行為人刑罰之法律效果，自屬法律有變更，依刑
      法第2條第1項規定，比較新舊法結果，仍應適用較有利於
      被告之行為時法律即舊法論以連續犯，先予敘明。
（四）復觀之被告甲○○於本院審理中供稱：「我先給游金龍礁
      溪這本帳戶，約1星期後再去壯圍辦理帳戶，之前甲○○
      說要給我1本5,000元，但最後全部他只給我700元，…我
      是在家裡將礁溪郵局存簿交給游金龍。」等語（見本院卷
      第100頁至第101頁）。再參以本院92年度易字第244號詐
      欺案件中被害人李國勇於91年10月9日13時31分、17時18
      分、18時5分，先後匯款7,800元、15,000元、49,800元至
      甲○○上開礁溪郵局帳戶；被害人吳淑媛亦於91年10月9
      日10時19分、10時20分，先後匯款90,000元、30,000元至
      甲○○上開礁溪郵局帳戶，此業經證人李國勇、吳淑媛於
      警詢中證述明確，並有自動櫃員機交易明細表5紙在卷足
      憑（見礁警刑字第18459號卷第39頁至第42頁、第54頁至
      第56頁、第60頁背面），顯示被告甲○○上開礁溪郵局帳
      戶之存摺、印章、提款卡、密碼，在本院92年度易字第24
      4號詐欺案件中，已供綽號「阿仁」之成年人所屬詐欺集
      團作為詐欺取財之人頭帳戶使用。而本案被告甲○○犯罪
      時間與上開判決確定案件之犯罪時間相隔僅1星期，時間
      相當緊接，且被告甲○○均係將郵局之帳戶、印章、提款
      卡、密碼交付游金龍販賣，再由游金龍賣予綽號「阿仁」
      之成年人，該詐欺集團並已於上開判決確定案件中使用被
      告甲○○上開礁溪郵局帳戶作為詐欺取財之工具。可證被
      告甲○○係與游金龍先議妥以每本帳戶5,000元之價格，
      出售其帳戶，遂在上開時、地，先後交付上開礁溪、壯圍
      郵局帳戶之存摺、印章、提款卡、密碼予游金龍販賣，再
      由游金龍將上開帳戶之存摺、印章、提款卡、密碼賣予綽
      號「阿仁」之成年人，惟事後游金龍僅交付被告甲○○70
      0元作為對價。綜上所析，足見被告所為本件犯行與上開
      判決確定部分，自始均在其預定1個犯罪計劃內，顯係基
      於幫助詐欺取財之概括犯意反覆為之，本案與上開判決確
      定部分具有連續犯之裁判上一罪關係。
（五）且本件犯罪時間既在上開判決確定部分之審理事實審法院
      宣示判決即92年9月4日前，雖為前案所未能查知而不及審
      理，依前揭法條規定及判例要旨，仍為該前案確定判決既
      判力所及，爰論知免訴之判決。
四、據上論斷，應依刑事訴訟法第302條第1款，判決如主文。
中　　華　　民　　國　　96　　年　　11　　月　　29　　日
            刑事第四庭    審判長法  官 謝佩玲
                                法  官 辜漢忠
                                法  官 蘇錦秀
以上正本證明與原本無異。
如不服本判決應於收受本判決後10日內向本院提出上訴書狀，並
應敘述具體理由。若未敘述理由者，應於上訴期間屆滿後20日內
向本院補提理由書狀（均須按他造當事人之人數附繕本）。
                                書記官 葉瑩庭
中　　華　　民　　國　　96　　年　　11　　月　　30　　日
